【裁判字號】    97,交聲,184
【裁判日期】    971111
【裁判案由】    違反道路交通管理處罰條例聲明異議
【裁判全文】
臺灣苗栗地方法院交通事件裁定         97年度交聲字第184號
原處分機關  交通部公路總局新竹區監理所苗栗監理站
異  議  人
即受處分人  甲○○
上列異議人即受處分人因違反道路交通管理處罰條例案件，對於
交通部公路總局新竹區監理所苗栗監理站民國97年7 月30日所為
處分（原處分案號：竹監苗字第裁54-F00000000號）聲明異議，
本院裁定如下：
    主  文
異議駁回。
    理  由
一、按汽車駕駛人，駕駛汽車違反道路交通安全規則、第33條之
    管制規則，因而肇事致人死亡者，吊銷其駕駛執照，且1 年
    內不得考領駕駛執照，道路交通管理處罰條例第61條第1 項
    第4 款、第67條第3 項分別定有明文。次按汽車行駛至交岔
    路口，其行進應遵行燈光號誌，又閃光黃燈表示「警告」，
    車輛應減速接近，注意安全，小心通過，道路交通安全規則
    第102 條第1 項第1 款及道路交通標誌標線號誌設置規則第
    211 條第1 項第1 款亦分別明定之。
二、原處分意旨略以：異議人即受處分人甲○○於97年5 月15日
    15時55分許，駕駛車號069-HP號營業曳引車，行經苗栗縣苑
    裡鎮玉田里苗140 線與玉豐路路口處，與陳秀錦所騎之車號
    MM9-983 號機車發生車禍，致陳秀錦死亡，為苗栗縣警察局
    通宵分局社苓派出所警員舉發「經行車紀錄器值，時速80公
    里，違反道路交通安全規則，因而肇事致人死亡」違規。嗣
    異議人於舉發通知單上所載應到案日期前提出申訴，經原處
    分機關函請原舉發單位調查結果，仍認異議人有前開違規行
    為，乃依道路交通管理處罰條例第61條第1 項第4 款及第67
    條第3 項之規定裁處異議人吊銷駕駛執照、1 年內禁考。
三、異議人聲明異議意旨固不否認有於上揭時、地，駕駛前開車
    號營業曳引車，與陳秀錦所騎之車號MM9-983 號機車發生車
    禍，因而致陳秀錦死亡之事實，惟辯稱：該車之行車紀錄器
    在事發當時屬於逾期未檢驗合格之狀態，故員警依此行車紀
    錄器而開單所恃之證據是否有效？故應無法據此證明異議人
    當時有超速之情事，又因該車裝有GPS 衛星定位車輛管制監
    控系統，經查其當天之行車速度均未有超速之情事，且對方
    酒精測試值為0.63，在事發當時已極力避免，雖已鳴笛示警
    ，但仍無法阻止該事件之發生，故請求撤銷原處分云云。
四、經查：
（一）異議人對於在上開時、地，駕駛前開車號之營業曳引車肇
      事，與陳秀錦於酒後所騎之上開機車發生車禍，致被害人
      陳秀錦因此死亡之事實，業經異議人於本院97年度交訴字
      第25號刑事案件調查時坦承不諱，並有苗栗縣警察道路交
      通事故初步分析研判表、道路交通事故調查報告表（一）
      、（二）、事故現場圖、現場照片、酒精測定紀錄表、苑
      裡李綜合醫院血清特殊報告檢驗結果、警詢筆錄等各1 份
      在卷可稽，本院並調閱95年度交訴字第25號卷宗核閱無訛
      ；又被害人陳秀錦係因本件車禍肇致外傷性出血性休克、
      頭胸腹部及右側肢體外傷骨折死亡等情，亦經臺灣苗栗地
      方法院檢察署檢察官督同檢驗員相驗屬實，有相驗筆錄、
      檢驗報告書、相驗屍體證明書各1 份附於該署97年度相字
      第227 號卷內可資佐憑。
（二）又異議人於警詢中供稱：當時之車速約80-90 公里左右、
      且看到就撞到了等語，於本院準備程序筆錄中，對於檢察
      官起訴之犯罪事實亦均認罪，足認異議人駕駛營業曳引車
      行經前開交岔路口前，見設有閃光黃燈之燈光號誌，並未
      減速慢行；佐以警方繪製之道路交通事故現場圖，異議人
      所行駛之苗140 線由西往東方向行駛，行經苗140 線與苗
      栗縣苑裡鎮○○○○路之交叉路口處號誌燈確為閃黃燈號誌
      ，異議人行經閃黃燈號誌交岔路口本應減速慢行，注意安
      全，小心通過，依其智識、能力亦無不能注意情事，竟疏
      未注意，未減速慢行即冒然通過該路口，以致發現陳秀錦
      所騎之機車進入路口時，業已避煞不及，而造成兩車在該
      路口附近發生碰撞，足見異議人確有未遵守燈光號誌指示
      及注意車前狀況之行為，堪予認定。
（三）再者，異議人雖辯稱以正常速度駕駛，無超速，並認該車
      之行車紀錄器以逾期檢驗故應無法當作判斷超速之依據云
      云，惟依統崎有限公司於97年9 月11日函覆本院之說明可
      明確得知該車車號069-HP僅於97年7 月30日送予該公司維
      修，又經該公司速度測試後之測試結果，該行車自動紀錄
      器功能皆屬正常，為行車自動紀錄器紙之速度歸零點上昇
      約3KM/h 左右，經校正已在規範正常容許範圍內，意即雖
      事發當時該行車紀錄器雖未已逾期未檢驗，然其功能皆屬
      正常，僅其速度之誤差值為3KM/h 左右，並未有其他異常
      之狀況產生而影響該機器之紀錄值，此亦有樺崎實業股份
      有限公司所附之行車紀錄器定期檢測合格證明1 份在卷可
      稽，可知該車之行車紀錄器並無其它損壞之情形，僅係速
      度歸零點有上昇之問題，經校正後已回復正常運作之情形
      。
（四）另依卷附之萬鈺通運股份有限公司車輛調派中心之車輛行
      車管制GPS 系統相關紀錄，亦可得知異議人所駕駛之車輛
      於事發當日下午15：53：48之速度為73KM/h，而下午15：
      54 ：17之速度卻為0KM/h，並停留76分鐘，可知事故係於
      此段時間間隔內發生，併參酌該車之行車紀錄卡之紀錄，
      可清楚得知該車係於上述之時間間隔內，其速度約為80-9
      0 公里之間，如扣除該行車紀錄器之前未調整之誤差約3K
      M/h 左右，則或有可能降至70-80 公里之間，但亦可明確
      判斷出其速度仍違反事發當時該路段限速60公里之限制，
      。
（五）綜上所述，可足認異議人駕駛汽車未盡減速接近，注意安
      全，小心通過之注意義務甚明，其應注意且能注意竟疏未
      注意以致肇事，對於本件交通事故之發生自有過失至為灼
      然。雖被害人酒後駕車，亦為本件肇事原因，但異議人過
      失行為與之併存，而為危害發生之原因時，仍不能阻卻行
      為人即異議人之過失責任，無礙異議人違反道路交通安全
      規則而肇事之成立。
五、綜上，本件異議人確有前開未注意車前狀況之違規行為，且
    因而肇事致人死亡之違規行為，其上開所辯，委無足採。從
    而，原處分機關以異議人違規事實明確，依道路交通道路交
    通管理處罰條例第61條第1 項第4 款，裁處異議人吊銷駕駛
    執照，1 年內禁考，依法核無不合，異議人之異議無理由，
    應予駁回。
六、據上論斷，應依道路交通案件處理辦法第19條，裁定如主文
    。
中    華    民    國    97    年    11    月    11    日
                  交通法庭  法  官  林 卉 聆
以上正本證明與原本無異。
如不服本裁定，應於送達後5 日內，向本院提出抗告狀。
                            書記官  楊 慧 萍
中    華    民    國    97    年    11    月    11    日


司法院資訊處製作；財團法人民間司法改革基金會備份。
